臺灣臺北地方法院民事判決　　　　　　　93年度訴字第5358號
原　　　告　中國產物保險股份有限公司
法定代理人　甲○○
訴訟代理人　戊○○
被　　　告　劉瀛來
　　　　　　建明汽車客運股份有限公司
上　一　人
法定代理人　丙○○
訴訟代理人　丁○○
　　　　　　己○○
　　　　　　庚○○
　　　　　　乙○○
上列當事人間損害賠償事件，本院於94年7月19日言詞辯論終結
，判決如下：
    主      文
被告應連帶給付原告新台幣肆拾柒萬貳仟零陸拾元，及自民國九
十三年十二月二十二日起至清償日止，按年息百分之五計算之利
息。
原告其餘之訴及假執行之聲明均駁回。
訴訟費用由被告連帶負擔五分之四；餘由原告負擔。
本判決於原告以新台幣壹拾陸萬元供擔保後，得假執行。但被告
建明汽車客運股份有限公司如於假執行程序實施前，以新台幣肆
拾柒萬貳仟零陸拾元預供擔保，得免假執行。
    事實及理由
一、原告聲明：（一）被告等應連帶給付原告新台幣（下同）
    547,000元及自訴狀繕本送達翌日起至清償日止，按年息百
    分之五計付利息。（二）願供擔保請准宣告假執行。並陳述
    ：
（一）原告承保訴外人許鳳嬌所有之2757－FH號自小客車，由訴
      外人陳昭治駕駛，於民國92年4月29日7時10分許行經中山
      高速公路南下26公里300公尺處時，因被告劉瀛來駕駛車
      號AF－996營大客車跨行中外與外側車道之分道線行駛時
      ，疏未注意車前狀況至擦撞原告承保之車，致原告承保之
      車嚴重受損，本案經台灣省台北縣區車輛行車事故鑑定委
      員會鑑定結果，肇事責任應歸被告負擔，依民法第184 條
      第1項前段、第188條及第196條規定，被告等應連帶負損
      害賠償責任。
（二）原告承保之車受損部分業經原告依保險契約以新台幣
      547,000元將其修復，並於92年7月理賠在卷，依保險法第
      53條規定取得代位權。被告分別為僱用人、行為人，自應
      負連帶賠償責任。事故發生後，原告曾以電話及信函與被
      告洽談賠償事宜，未獲共識。
二、被告建明汽車客運股份有限公司聲明：（一）原告之訴駁回
    。（二）如受不利判決，願供擔保請准免予假執行。並陳述
    ：
（一）原告所附之車損照片，所顯示日期分別為92年5月5日（共
      32張）、92年6月7日（共17張）、92年6月16日（共8張）
      、85年6月3日（共6張）。經查，車損照片各日期所拍之
      車損情況不一，且92年6月7日之車損竟然比92年5月5日所
      拍之車損嚴重許多，依常理推斷本案車禍發生日是92年4
      月29日，所以最初92年5月5日之照片，理應最符合實際車
      損狀況。但92年5月5日之車損照片並不嚴重，為何事後92
      年6月7日及92年6月16日之車損竟然超過原先92年5月5日
      原無之車損部位，殊值質疑。原告是否因臨訟所需而提出
      不實際之他車損壞情形以為混淆？另85年6月3日之車損照
      片顯然與本案無關，被告否認原告所提出之車損照片為真
      正。
（二）原告要送修系爭車輛當初並無事先知會被告，即擅自逕行
      送修。被告並未參與勘驗車損情況，所以其車損修復之必
      要性、相關性及修復價格之合理性，均充滿爭執，不具證
      據利。請求送汽車修理工會鑑價，以求公允。
三、被告辛○○未提出書狀做任何聲明或陳述，其經合法通知而
    未於言詞辯論期日到場。
四、程序問題：
（一）按訴訟，由被告住所地之法院管轄。共同訴訟之被告數人
      ，其住所不在一法院管轄區域內者，各該住所在地之法院
      俱有管轄權。但依第四條至前條規定有共同管轄法院者，
      由該法院管轄，民事訴訟法第1條及第20條訂有明文。本
      件被告辛○○住台北縣中和市○○街135巷23之1號，原非
      本院所管轄區域，惟另被告建明汽車客運股份有限公司設
      台北市○○○路○段169號，為本院所轄區域，原告提起本
      訴，依上開規定，本院自有管轄權。
（二）又言詞辯論期日，當事人之一造不到場者，得依到場當事
      人之聲請，由其一造辯論而為判決，民事訴訟法第385條
      第一項前段訂有明文。本件被告辛○○經合法通知，未於
      言詞辯論期日到場，核無民事訴訟法第386條所列各款情
      形，應依原告之聲請，由其一造辯論而為判決。
五、得心證之理由：
（一）本件原告主張訴外人陳昭治於民國92年4月29日駕駛由原
      告承保車號2757－FH之自小客車（係訴外人許鳳嬌所有）
      行經中山高速公路南下26公里300公尺處，因被告辛○○
      駕駛車號AF－996營之大客車未注意車前狀況，而連續追
      撞毀損系爭車輛之事實，業據提出車損照片、行車執照、
      鑑定意見書等為證，台灣省台北縣區車輛行車事故鑑定委
      員會之鑑定意見認「辛○○駕駛營大客車，未注意車前狀
      況，連續追撞前車，引發連續推撞為肇事原因，張加恩駕
      駛自小客車、徐旭榮駕駛自小貨車、田俊雄駕駛自小客車
      、黃火木駕駛、曾金枝駕史自小客車、陳昭治駕駛自小客
      車、陳榮富駕駛營小客車等均無肇事因素」，有該鑑定意
      見書附卷可參（見本院卷第22頁），故本件車禍之肇事責
      任應係由被告辛○○之過失行為所造成。故原告依民法第
      184條、第188條之規定，主張被告二人應負連帶賠償責任
      ，於法有據。
（二）按因故意或過失，不法侵害他人之權利者，負損害賠償責
      任。受僱人因執行職務，不法侵害他人之權利者，由僱用
      人與行為人連帶負損害賠償責任。被保險人因保險人應負
      保險責任之損失發生，而對於第三人有損失賠償請求權者
      ，保險人得於給付賠償金額後，代位行使被保險人對於第
      三人之請求權；但其所請求之數額，以不逾賠償金額為限
      ，民法第184條、第188條及保險法第53條訂有明文。查被
      告辛○○駕駛大客車因過失行為，而追撞原告所承保之自
      小客車，造成車體毀損，原告已依保險契約內容賠償，此
      為兩造所不爭執。依上開規定，原告自得代位被保險人行
      使對於被告之損害賠償請求權。
（三）對於系爭車號2757－FH之自小客車之修繕費用，本院送請
      台灣區汽車修理工業同業公會為鑑定，其鑑定結果認為「
      修復費用為：零件費用403,100元、鈑金工資48,160元、
      烤漆工資20,800元，共計472,060元」，另對於零件折舊
      之部分，其認為「車界修理零件更換並無折舊，一般只有
      針對整輛車在交易買賣時之行情殘餘價值及一般公司依所
      得稅法之固定資產折舊法予以折舊」等語，有台灣區汽車
      修理工業同業公會函附卷可參（見本院卷第96頁），故本
      院認為該鑑定機關所陳述汽車業界修繕車輛時，零件更換
      並無折舊等情，符合汽車修繕之一般常情，尚屬合理，故
      本院認系爭車輛對於零件修繕之部分，不計折舊，亦屬公
      允，即以鑑定機關所鑑定者為依準，被告建明汽車公司抗
      辯零件換新應予折舊云云，並不可採。
六、綜上所述，本件原告依保險代位、侵權行為之法律關係請求
    被告連帶給付472,060元及自起訴狀繕本送達之翌日起（即
    93年12月24日）至清償日止，按年息5％計算之利息，為有
    理由，應予准許，其逾此部分之請求，洵屬無據，應予駁回
    。
七、原告與被告建明汽車客運股份有限公司均陳明願供擔保，請
    准宣告假執行或免為假執行，經核原告勝訴部分並無不合，
    爰分別酌定相當之擔保金額予以宣告之。至原告敗訴部分，
    其訴既經駁回，假執行之聲請亦失所附麗，應一併駁回之。
八、兩造其餘之攻擊防禦方法，於本判決結果不生影響，爰不一
    一論述，併此敘明。
九、訴訟費用負擔之依據：民事訴訟法第79條、第85條第2項。
中　　華　　民　　國　　94　　年　　7 　　月　　29　　日
                  民事第一庭    法　官　呂淑玲
以上正本，係照原本作成。
如對本判決上訴，須於判決送達後20日內向本院提出上訴狀
中　　華　　民　　國　　94　　年　　7 　　月　　29　　日
                                書記官　方美雲
附錄民事訴訟法第392條
法院得宣告非經原告預供擔保，不得為假執行。
法院得依聲請或依職權，宣告被告預供擔保，或將請求標的物提
存而免為假執行。
依前項規定預供擔保或提存而免為假執行，應於執行標的物拍定
、變賣或物之交付前為之。
